臺灣高雄地方法院民事判決　　　　　　100年度簡上字第123號
上　訴　人　楊姚滿
被上訴人　　白承謙
上列當事人間請求損害賠償事件，上訴人對於民國100 年1 月28
日本院99年度雄簡字第2219號第一審判決提起上訴，本院於民國
100年7月14日言詞辯論終結，判決如下：
  主  文
上訴駁回。
第二審訴訟費用由上訴人負擔。
  事實及理由
一、上訴人主張：被上訴人於民國98年7 月19日17時20分許，駕
    駛車牌號碼ZW-3270 號自小客車（下稱系爭車輛），沿高雄
    市前鎮區○○○路由南向北右轉漁港路往東行駛，於行經漁
    港路與明正三街無號誌之交岔口時，本應注意車輛行經無號
    誌交岔路口，應減速慢行，作隨時停車之準備，並應禮讓直
    行車輛先行，適伊騎乘車牌號碼ZHR-862 號輕型機車（下稱
    系爭機車），沿明正三街由南往北方向行駛欲直行穿越漁港
    路，而依當時情況及行車環境並無不能注意之情事，被上訴
    人竟疏未注意，未減速慢行作停車準備，亦未禮讓直行且已
    行駛至路口中心點之伊先行，肇致被上訴人駕駛之自小客車
    右前車門碰撞伊騎乘之機車（下稱系爭事故），致伊人車倒
    地，受有顱內出血、頭部外傷等傷害，爰依民法侵權行為之
    法律關係，提起本件訴訟，並於原審聲明：被上訴人應給付
    上訴人391,766 元，及自起訴狀繕本送達之翌日起至清償日
    止，按週年利率百分之5 計算之利息。
二、被上訴人則以：系爭事故之發生上訴人為肇事主因，自應負
    較高之過失責任，且上訴人傷勢僅需修養3 個月，其請求不
    能工作之損失及慰撫金金額均過高等語置辯，並於原審聲明
    ：上訴人之訴駁回。
三、原審審理結果認為：上訴人為肇事主因，被上訴人為次因，
    渠等應各自分擔百分之70、百分之30之過失，上訴人不服提
    起上訴，並聲明：(一)原判決關於上訴人敗訴部分於聲明第2
    項範圍內廢棄；(二)被上訴人應再給付上訴人154,564 元。被
    上訴人則聲明：上訴駁回。至於被上訴人第一審敗訴部分，
    未經上訴或附帶上訴，業已確定，附此敘明。
四、兩造不爭執事項：
  (一)被上訴人於民國98年7 月19日17時20分許，駕駛系爭車輛沿
    高雄市前鎮區○○○路由南向北右轉漁港路往東行駛，於行
    經漁港路與明正三街無號誌之交岔口時，適有上訴人騎乘系
    爭機車，沿明正三街由南往北方向行駛直行穿越漁港路，被
    上訴人駕駛之系爭車輛右前車門與上訴人騎乘之系爭機車碰
    撞，上訴人受有顱內出血、頭部外傷之傷害。
  (二)上訴人因系爭事故支出醫療費用16,646元。
  (三)上訴人因系爭事故支出交通費用2,320元。
  (四)上訴人每月薪資為17,280元。
五、兩造爭執事項：
  (一)被上訴人就系爭事故之發生有過失？過失比例為何？
  (二)上訴人得請求之金額為若干？
六、得心證之理由
  (一)被上訴人就系爭事故之發生有過失？過失比例為何？
  1.按汽車行經無號誌之交岔路口，應減速慢行，作隨時停車之
    準備；汽車行駛時，駕駛人應注意車前狀況及兩車併行之間
    隔，並隨時採取必要之安全措施，道路交通安全規則第93條
    第1 項第2 款定有明文。
  2.被上訴人於民國98年7 月19日17時20分許，駕駛系爭車輛，
    沿高雄市前鎮區○○○路由南向北右轉漁港路往東行駛，於
    行經漁港路與明正三街無號誌之交岔口時，適有上訴人騎乘
    系爭機車，沿明正三街由南往北方向行駛直行穿越漁港路，
    被上訴人駕駛之系爭車輛右前車門與上訴人騎乘之系爭機車
    碰撞，致上訴人受有顱內出血、頭部外傷之傷害，為兩造所
    不爭執，並有交通事故現場圖、阮綜合醫療社團法人阮綜合
    醫院（下稱阮綜合醫院）診斷證明書可按。漁港路與明正三
    街交岔路口未設號誌，有警員莊學良於高雄地方法院檢察署
    99 年 度偵字第8 號偵查案件之證述可憑，復有漁港路與明
    正三街交岔路口照片可據，被上訴人行經無交通號誌之漁港
    路與明正三街時，本應減速慢行，作隨時停車之準備，而當
    時天候晴、日間自然光線、柏油路面乾燥無缺陷及障礙物、
    視距良好，並無不能注意之情事，被上訴人疏未減速慢行作
    停車之準備，肇致系爭事故之發生，自有過失。
  3.上訴人雖主張被上訴人沿草衙二路右轉漁港路，為轉彎車，
    有未禮讓直行，且已行駛至漁港路與明正三街路口中心點之
    伊先行之過失云云。惟所謂轉彎車應禮讓直行車先行係規範
    2 輛以上車輛行駛於同一道路，行進方向不同時之行進規則
    ，倘車輛係分別行駛於不同道路，自不適用轉彎車應禮讓直
    行車之交通規則，而草衙二路與漁港路分別為南北向、東西
    向之道路，而明正三街與草衙二路同向，屬南北向道路，明
    正三街、草衙二路係分別與漁港路於不同地點交會，有道路
    交通事故現場圖可考。被上訴人右轉彎之路口為草衙二路與
    漁港路交會之路口，而上訴人係行駛於明正三街，並非直行
    於被上訴人右轉彎之同一交岔路口，兩造間無轉彎車應禮讓
    直行車先行之關係。又上訴人騎乘之系爭機車車頭有明顯新
    撞擊痕跡，被上訴人駕駛之系爭車輛右前車門有凹痕及刮痕
    ，有系爭機車及系爭車輛之車損照片可佐，故系爭事故之發
    生為系爭機車之車頭碰撞系爭車輛之右前車門為是，足見被
    上訴人所駕駛之系爭車輛，係先於被上訴人騎乘之系爭機車
    抵達漁港路、明正三街交岔路口，被上訴人煞停不及始撞上
    系爭車輛之右前車門，則上訴人主張被上訴人有未禮讓直行
    且已行駛至路口中心點之伊先行之過失云云，要無可採。
  4.次按汽車行駛時，駕駛人應注意車前狀況，並隨時採取必要
    之安全措施；汽車行至無號誌或號誌故障而無交通指揮人員
    指揮之交岔路口，支線道車應暫停讓幹線道車先行，道路交
    通安全規則第94條第3 項、第102 條第1 項第2 款定有明文
    。經查：上訴人行駛之明正三街無分向設施，於進入漁港路
    之路口未設有交通號誌，被上訴人行駛之漁港路為雙向均有
    2 線快車道及1 線慢車道之道路，有道路交通事故調查報告
    表、現場照片可考，是以明正三街為支線道，漁港路為幹線
    道，行駛於支線道之上訴人本應暫停行駛，禮讓行駛於幹線
    道之被上訴人先行通過，而上訴人未禮讓被上訴人先行通過
    ，有未讓幹線道車輛先行之過失。又系爭事故係上訴人之車
    頭撞擊被上訴人之右前車門，可見係行駛於幹線道之被上訴
    人先行駛至漁港路與明正三街之交岔路口，上訴人未注意車
    前狀況因而未能及時煞停，致系爭機車之車頭撞擊系爭車輛
    之右前車門撞擊。則上訴人行駛於支線道未禮讓幹線道之被
    上訴人先行通過，亦未注意車前狀況，就系爭事故之發生亦
    有過失，高雄市車輛行車事故覆議鑑定委員會覆議意見亦同
    。從而，兩造就本件車禍之發生均有過失，本院斟酌兩造對
    於本事故發生之過失情節及原因，認過失比例，應由上訴人
    負擔百分之70、被上訴人負擔百分之30，始為允當。
  (二)上訴人得請求之金額為若干？
  1.按因故意或過失不法侵害他人之權利者，應負損害賠償責任
    ；不法侵害他人之身體或健康者，對於被害人因此喪失或減
    少勞動能力或增加生活上之需要時，應負損害賠償責任不法
    侵害他人之身體、健康者，被害人雖非財產上之損害，亦得
    請求賠償相當之金額。民法第184 條第1 項前段、第193 條
    第1 項、第195 條第1 項前段定有明文。
  2.上訴人主張伊因系爭事故支出醫療費用16,646元、交通費用
    2,320 元、不能工作之期間為10個月，以基本工資每月17,
    280 元為計，共受有薪資損失172,800 元，並受有非財產上
    損害200,000 元。經查：
  (1)醫療費用：上訴人因系爭事故受有顱內出血、頭部外傷等傷
    害，並支出醫療費用16,646元，為被上訴人所不爭，復有阮
    綜合醫院、骨科博正醫院、宏亞醫院、中央藥局收據可按，
    此項費用之支出，經核屬必要，應予准許。
  (2)交通費用：上訴人因系爭事故往返就醫，支出交通費用2,32
    0 元，為被上訴人所不爭，有計程車車資證明及收據可參，
    此項費用之支出，經核亦屬必要，自予准許。
  (3)不能工作之損失：上訴人每月薪資為17,280元為兩造所不爭
    ，上訴人因系爭事故受有顱內出血、頭部外傷等傷害，經保
    守治療需3 個月復原，有阮綜合醫院99年11月15日阮醫教字
    第0990000623號回函可稽，並衡酌上訴人於系爭事故發生前
    係以販賣包子、饅頭為業，其請求不能工作之損失，應以3
    個月為合理，上訴人主張其不能工作時間為10個月，要無可
    採，以每月基本工資17,280元計算，上訴人不能工作之損失
    應為51,840元（計算式：17,280×3 ＝51,840），逾此範圍
    ，不予准許。
  (4)精神慰撫金：按慰藉金核給之標準固與財產上損害之計算不
    同，然非不可斟酌雙方身分資力與加害程度，及其他各種情
    形核定相當之數額，最高法院著有51年臺上字第223 號判例
    可參。查本件上訴人為國小畢業，系爭事故發生前以製作販
    賣包子、饅頭等為業，月收入約17,280元，98年度無申報所
    得，名下無財產；被告為高中畢業，現為職業軍人，月收入
    約35,000元，98年度無申報所得，名下有房屋、土地各1 筆
    ，業經兩造自陳在卷並有稅務電子閘門財產所得調件明細表
    為憑。本院審酌兩造上開之身分、地位、教育程度、經濟狀
    況、兩造就系爭事故發生之過失行為及上訴人所受傷勢之程
    度等一切情狀，認為原告請求慰撫金200,000 元猶嫌過高，
    應核減為150,000 元，始為允當，逾此部分之請求不應准許
    之。
  3.按損害之發生或擴大，被害人與有過失者，法院得減輕賠償
    金額，或免除之，民法第217 條第1 項定有明文。系爭事故
    之發生，上訴人有百分之70之過失，已如前述。是以，被上
    訴人應賠償之金額，應減輕百分之70，於百分之30範圍內予
    以賠償，上訴人原得請求之金額共為220,806 元（計算式：
    醫療費用16,646元+ 交通費用2,320 元+ 不能工作之損失
    51, 840 元+ 慰撫金150,000 元＝220,806 元），減輕被上
    訴人賠償責任至百分之30後，上訴人得請求之金額應為66,
    242 元（計算式：220, 806元×30% ＝66,242元，元以下4
    捨5 入) 。
七、從而，上訴人依據侵權行為法律關係，請求被上訴人給付66
    ,242元，及自起訴狀繕本送達之翌日即99年4 月24日起至清
    償日止，按週年利率百分之5 計算之利息部分，為有理由，
    應予准許，逾此範圍之請求，即非有據，應予駁回。原審判
    命被上訴人應給付上訴人66,242元，及自99年4 月24日起至
    清償日止，按週年利率百分之5 計算之利息，核無違誤，上
    訴意旨，指摘原判決不當，求予廢棄改判，並無理由，應駁
    回上訴。
八、據上論結，本件上訴為無理由，依民事訴訟法第436 條之1
    第3 項、第449 條第1 項、第463 條、第78條，判決如主文
    。
中    華    民    國  100     年    7    月    26     日
                  民事第三庭審判長法  官  朱玲瑤
                                  法  官  李嘉益
                                  法  官  楊詠惠
以上正本係照原本作成。
本判決不得上訴。
中    華    民    國  100     年    7     月    26    日
                                  書記官  吳良美